---
title: "Практическая работа №2"
author: "koltsivers@yandex.ru"
format: 
  md:
    output-file: README.md
---

## Цель работы

1. Развить практические навыки использования языка программирования R для обработки данных
2. Закрепить знания базовых типов данных языка R
3. Развить практические навыки использования функций обработки данных пакета dplyr – функции select(), filter(), mutate(), arrange(), group_by()

## Исходные данные

1. Программное обеспечение Microsoft Windows 11 Pro
2. RStudio Desktop
3. Интерпретатор языка R 4.5.2

## Задание

Проанализировать встроенный в пакет dplyr набор данных starwars с помощью языка R и ответить на вопросы

## Ход работы

1. Проанализировать встроенный в пакет dplyr набор данных starwars с помощью языка R и ответить на вопросы:
    - Сколько строк в датафрейме?
    - Сколько столбцов в датафрейме?
    - Как просмотреть примерный вид датафрейма?
    - Сколько уникальных рас персонажей (species) представлено в данных?
    - Найти самого высокого персонажа.
    - Найти всех персонажей ниже 170
    - Подсчитать ИМТ (индекс массы тела) для всех персонажей.
    - Найти 10 самых “вытянутых” персонажей. “Вытянутость” оценить по отношению массы (mass) к росту (height) персонажей
    - Найти средний возраст персонажей каждой расы вселенной Звездных войн
    - Найти самый распространенный цвет глаз персонажей вселенной Звездных войн.
    - Подсчитать среднюю длину имени в каждой расе вселенной Звездных войн.
2. Оценить результаты и сделать вывод

## Шаги

### Шаг 1

#### Установка пакета dplyr и загрузка набора данных starwars

```{r}
library(dplyr)
data(starwars)
```

#### Сколько строк в датафрейме?

```{r}
nrow(starwars)
```

#### Сколько столбцов в датафрейме?

```{r}
ncol(starwars)
```

#### Как просмотреть примерный вид датафрейма?

```{r}
glimpse(starwars)
```

#### Сколько уникальных рас персонажей (species) представлено в данных?

```{r}
starwars %>% distinct(species) %>% nrow()
```

#### Найти самого высокого персонажа.

```{r}
starwars %>%
  filter(height == max(height,na.rm = TRUE)) %>%
  pull(name)
```

#### Найти всех персонажей ниже 170

```{r}
starwars %>%
  filter(height < 170) %>%
  select(name, height)
```

#### Подсчитать ИМТ (индекс массы тела) для всех персонажей.

```{r}
starwars %>%
  mutate(height_m = height / 100,bmi = mass / (height_m)^2) %>%
  select(name, mass, height, bmi)
```

#### Найти 10 самых “вытянутых” персонажей. “Вытянутость” оценить по отношению массы (mass) к росту (height) персонажей

```{r}
starwars %>% 
  mutate(stretch_ratio = mass / height) %>%
  filter(!is.na(stretch_ratio)) %>%
  arrange(desc(stretch_ratio)) %>%
  head(10) %>%
  select(name, mass, height, stretch_ratio)
```

#### Найти средний возраст персонажей каждой расы вселенной Звездных войн

```{r}
starwars %>% 
  mutate(current_year = 100,age = current_year + birth_year) %>%
  filter(!is.na(age) & !is.na(species)) %>%
  group_by(species) %>%
  summarise(average_age = mean(age),count = n()) %>%
  arrange(desc(average_age))
```

#### Найти самый распространенный цвет глаз персонажей вселенной Звездных войн.

```{r}
starwars %>%
  count(eye_color, sort = TRUE) %>%
  filter(!is.na(eye_color)) %>%
  slice(1) %>%
  pull(eye_color)
```

#### Подсчитать среднюю длину имени в каждой расе вселенной Звездных войн.

```{r}
starwars %>%
  mutate(name_length = nchar(name)) %>%
  filter(!is.na(species)) %>%
  group_by(species) %>%
  summarise(avg_name_length = mean(name_length, na.rm = TRUE),count = n()) %>%
  arrange(desc(avg_name_length))
```

### Шаг 2

#### Оценка результатов

В результате выполнения данной практической работы мы развили навыки использования языка программирования R для обработки данных

#### Вывод 

Мы научислись использовать функции обработки данных пакета dplyr – функции select(), filter(), mutate(), arrange(), group_by()


