---
title: "Практическая работа №3"
author: "koltsivers@yandex.ru"
format: 
  md:
    output-file: README.md
---

## Цель работы

1. Развить практические навыки использования языка программирования R для обработки данных
2. Закрепить знания базовых типов данных языка R
3. Развить практические навыки использования функций обработки данных пакета `dplyr` – функции `select(), filter(), mutate(), arrange(), group_by()`

## Исходные данные

1. Программное обеспечение Microsoft Windows 11 Pro
2. RStudio Desktop
3. Интерпретатор языка R 4.5.2

## Задание

Используя программный пакет dplyr, освоить базовые операции в языке программирования R.

## Ход работы

1. Проанализировать встроенные в пакет nycflights13 наборы данных с помощью
языка R и ответить на вопросы:
    - Сколько встроенных в пакет nycflights13 датафреймов?
    - Сколько строк в каждом датафрейме?
    - Сколько столбцов в каждом датафрейме?
    - Как просмотреть примерный вид датафрейма?
    - Сколько компаний-перевозчиков (carrier) учитывают эти наборы данных (представлено в наборах данных)?
    - Сколько рейсов принял аэропорт John F Kennedy Intl в мае?
    - Какой самый северный аэропорт?
    - Какой аэропорт самый высокогорный (находится выше всех над уровнем моря)?
    - Какие бортовые номера у самых старых самолетов?
    - Какая средняя температура воздуха была в сентябре в аэропорту John FKennedy Intl (в градусах Цельсия).
    - Самолеты какой авиакомпании совершили больше всего вылетов в июне?
    - Самолеты какой авиакомпании задерживались чаще других в 2013 году?
2. Оценить результаты и сделать вывод

## Шаги:

### Шаг 1

#### Установим пакет nycflights13 с помощью install.packages('nycflights13').

```{r}
options(repos = c(CRAN = "https://mirror.truenetwork.ru/CRAN/"))
install.packages("nycflights13")
```

#### Сколько встроенных в пакет nycflights13 датафреймов?

```{r}
length(ls("package:nycflights13"))
```

#### Сколько строк в каждом датафрейме?

```{r}
nrow(airlines)
nrow(airports) 
nrow(flights)
nrow(planes)
nrow(weather)
```

#### Сколько столбцов в каждом датафрейме?

```{r}
ncol(airlines)
ncol(airports)
ncol(flights) 
ncol(planes)
ncol(weather)
```

#### Как просмотреть примерный вид датафрейма?

```{r}
head(airlines)
```

#### Сколько компаний-перевозчиков (carrier) учитывают эти наборы данных (представлено в наборах данных)?

```{r}
unique_airlines <- unique(airlines$carrier)
length(unique_airlines)
```

#### Сколько рейсов принял аэропорт John F Kennedy Intl в мае?

```{r}
flights %>%
  filter(dest == "JFK", month == 5) %>%
  nrow()
```

#### Какой самый северный аэропорт?

```{r}
airports %>%
  arrange(desc(lat)) %>%
  head(1) %>%
  select(name, lat)
```

#### Какой аэропорт самый высокогорный (находится выше всех над уровнем моря)?

```{r}
airports %>%
  arrange(desc(alt)) %>%
  head(1) %>%
  select(name, alt)
```

#### Какие бортовые номера у самых старых самолетов?

```{r}
planes %>%
  filter(year == min(year, na.rm = TRUE)) %>%
  select(tailnum, year)
```

#### Какая средняя температура воздуха была в сентябре в аэропорту John FKennedy Intl (в градусах Цельсия).

```{r}
weather %>%
  filter(origin == "JFK", month == 9) %>%
  summarise(
    mean_fahrenheit = mean(temp, na.rm = TRUE),
    mean_celsius = (mean_fahrenheit - 32) * 5/9
  )
```

#### Самолеты какой авиакомпании совершили больше всего вылетов в июне?

```{r}
flights %>%
  filter(month == 6) %>%
  count(carrier, sort = TRUE) %>%
  head(1) %>%
  left_join(airlines, by = "carrier") %>%
  select(name, n)
```

#### Самолеты какой авиакомпании задерживались чаще других в 2013 году?

```{r}
flights %>%
  filter(!is.na(dep_delay) & !is.na(arr_delay)) %>%
  mutate(delayed = dep_delay > 0 | arr_delay > 0) %>%
  group_by(carrier) %>%
  summarise(delayed_flights = sum(delayed),
            total_flights = n(),
            delay_ratio = delayed_flights / total_flights) %>%
  arrange(desc(delay_ratio)) %>%
  left_join(airlines, by = "carrier")
```

### Шаг 2

#### Оценка результатов

В результате выполнения данной практической работы мы развили навыки использования языка программирования R для обработки данных

#### Вывод 

Мы научились использовать функции обработки данных пакета dplyr – функции select(), filter(), mutate(), arrange(), group_by()
