---
title: "Практическая работа №6"
author: "koltsivers@yandex.ru"
format: 
  md:
    output-file: README.md
---

## Цель работы

1.  Закрепить навыки исследования данных журнала Windows Active Directory
2.  Изучить структуру журнала системы Windows Active Directory
3.  Закрепить практические навыки использования языка программирования R для обработки данных
4.  Закрепить знания основных функций обработки данных экосистемы tidyverse языка R

## Исходные данные

1. Программное обеспечение Microsoft Windows 11 Pro
2. RStudio Desktop
3. Интерпретатор языка R 4.5.2

## План

1.  Импортируйте данные в R. Датасет находится по адресу https://storage.yandexcloud.net/iamcth-data/dataset.tar.gz.
2.  Привести датасеты в вид “аккуратных данных”, преобразовать типы столбцов в соответствии с типом данных
3.  Просмотрите общую структуру данных с помощью функции glimpse()
4.  Раскройте датафрейм избавившись от вложенных датафреймов
5.  Минимизируйте количество колонок в датафрейме – уберите колоки с единственным значением параметра.
6.  Какое количество хостов представлено в данном датасете?
7.  Подготовьте датафрейм с расшифровкой Windows Event_ID, приведите типы данных к типу их значений.
8.  Есть ли в логе события с высоким и средним уровнем значимости? Сколько их?

## Шаги:

### Загрузка библиотек

```
> install.packages("jsonlite")
WARNING: Rtools is required to build R packages but is not currently installed. Please download and install the appropriate version of Rtools before proceeding:

https://cran.rstudio.com/bin/windows/Rtools/
Устанавливаю пакет в ‘C:/Users/Daniil/AppData/Local/R/win-library/4.5’
(потому что ‘lib’ не определено)
пробую URL 'https://cran.rstudio.com/bin/windows/contrib/4.5/jsonlite_2.0.0.zip'
Content type 'application/zip' length 1110706 bytes (1.1 MB)
downloaded 1.1 MB

пакет ‘jsonlite’ успешно распакован, MD5-суммы проверены

Скачанные бинарные пакеты находятся в
	C:\Users\Daniil\AppData\Local\Temp\RtmpaUnCaF\downloaded_packages
> install.packages("dplyr")
WARNING: Rtools is required to build R packages but is not currently installed. Please download and install the appropriate version of Rtools before proceeding:

https://cran.rstudio.com/bin/windows/Rtools/
Устанавливаю пакет в ‘C:/Users/Daniil/AppData/Local/R/win-library/4.5’
(потому что ‘lib’ не определено)
пробую URL 'https://cran.rstudio.com/bin/windows/contrib/4.5/dplyr_1.1.4.zip'
Content type 'application/zip' length 1593482 bytes (1.5 MB)
downloaded 1.5 MB

пакет ‘dplyr’ успешно распакован, MD5-суммы проверены

Скачанные бинарные пакеты находятся в
	C:\Users\Daniil\AppData\Local\Temp\RtmpaUnCaF\downloaded_packages
> install.packages("tidyr")
WARNING: Rtools is required to build R packages but is not currently installed. Please download and install the appropriate version of Rtools before proceeding:

https://cran.rstudio.com/bin/windows/Rtools/
Устанавливаю пакет в ‘C:/Users/Daniil/AppData/Local/R/win-library/4.5’
(потому что ‘lib’ не определено)
пробую URL 'https://cran.rstudio.com/bin/windows/contrib/4.5/tidyr_1.3.1.zip'
Content type 'application/zip' length 1277133 bytes (1.2 MB)
downloaded 1.2 MB

пакет ‘tidyr’ успешно распакован, MD5-суммы проверены

Скачанные бинарные пакеты находятся в
	C:\Users\Daniil\AppData\Local\Temp\RtmpaUnCaF\downloaded_packages
> install.packages("xml2")
WARNING: Rtools is required to build R packages but is not currently installed. Please download and install the appropriate version of Rtools before proceeding:

https://cran.rstudio.com/bin/windows/Rtools/
Устанавливаю пакет в ‘C:/Users/Daniil/AppData/Local/R/win-library/4.5’
(потому что ‘lib’ не определено)

  В наличии есть бинарная версия, но исходники новее:
     binary source needs_compilation
xml2  1.4.1  1.5.0              TRUE

  Binaries will be installed
пробую URL 'https://cran.rstudio.com/bin/windows/contrib/4.5/xml2_1.4.1.zip'
Content type 'application/zip' length 1620161 bytes (1.5 MB)
downloaded 1.5 MB

пакет ‘xml2’ успешно распакован, MD5-суммы проверены

Скачанные бинарные пакеты находятся в
	C:\Users\Daniil\AppData\Local\Temp\RtmpaUnCaF\downloaded_packages
> install.packages("rvest")
WARNING: Rtools is required to build R packages but is not currently installed. Please download and install the appropriate version of Rtools before proceeding:

https://cran.rstudio.com/bin/windows/Rtools/
Устанавливаю пакет в ‘C:/Users/Daniil/AppData/Local/R/win-library/4.5’
(потому что ‘lib’ не определено)
устанавливаю также зависимость ‘selectr’

  В наличии есть бинарная версия, но исходники новее:
        binary source needs_compilation
selectr  0.4-2  0.5-0             FALSE

пробую URL 'https://cran.rstudio.com/bin/windows/contrib/4.5/rvest_1.0.5.zip'
Content type 'application/zip' length 318725 bytes (311 KB)
downloaded 311 KB

пакет ‘rvest’ успешно распакован, MD5-суммы проверены

Скачанные бинарные пакеты находятся в
	C:\Users\Daniil\AppData\Local\Temp\RtmpaUnCaF\downloaded_packages
устанавливаю пакет ‘selectr’ из исходников
пробую URL 'https://cran.rstudio.com/src/contrib/selectr_0.5-0.tar.gz'
Content type 'application/x-gzip' length 54811 bytes (53 KB)
downloaded 53 KB

* installing *source* package 'selectr' ...
** this is package 'selectr' version '0.5-0'
** пакет 'selectr' удачно распакован, MD5 sums проверены
** using staged installation
** R
** inst
** byte-compile and prepare package for lazy loading
** help
*** installing help indices
** building package indices
** testing if installed package can be loaded from temporary location
** testing if installed package can be loaded from final location
** testing if installed package keeps a record of temporary installation path
* DONE (selectr)

Скачанные исходники пакетов находятся в
	‘C:\Users\Daniil\AppData\Local\Temp\RtmpaUnCaF\downloaded_packages’
```

```{r}
library(jsonlite)
library(dplyr)
library(tidyr)
library(xml2)
library(rvest)
```

### Импортируйте данные в R. Датасет находится по адресу https://storage.yandexcloud.net/iamcth-data/dataset.tar.gz.

```{r}
data_url <- "https://storage.yandexcloud.net/iamcth-data/dataset.tar.gz"
local_file <- "dataset.tar.gz"
if (!file.exists(local_file)) {
  download.file(url = data_url, destfile = local_file, mode = "wb", quiet = TRUE)
}
archive_files <- untar(tarfile = local_file, list = TRUE)
json_filename <- archive_files[grep("\\.json$", archive_files)]
temp_dir <- tempdir()
untar(tarfile = local_file, files = json_filename, exdir = temp_dir)
json_path <- file.path(temp_dir, json_filename)
json_connection <- file(json_path, open = "r")
imported_data <- stream_in(json_connection)
close(json_connection)
```

### Привести датасеты в вид “аккуратных данных”, преобразовать типы столбцов в соответствии с типом данных

```{r}
detect_datetime_format <- function(column) {
  if (is.character(column) | is.factor(column)) {
    char_values <- as.character(column)
    non_missing <- char_values[!is.na(char_values)]
    if (length(non_missing) > 0) {
      test_result <- try(as.POSIXct(non_missing[1]), silent = TRUE)
      return(inherits(test_result, "POSIXct"))
    }
  }
  return(FALSE)
}

datetime_columns <- sapply(imported_data, detect_datetime_format)
datetime_names <- names(imported_data)[datetime_columns]

if (length(datetime_names) > 0) {
  for (col in datetime_names) {
    imported_data[[col]] <- tryCatch(
      as.POSIXct(imported_data[[col]]),
      error = function(e) imported_data[[col]]
    )
  }
}

detect_numeric_format <- function(column) {
  if (is.character(column) | is.factor(column)) {
    char_vals <- as.character(column)
    suppressWarnings(all(!is.na(as.numeric(char_vals[!is.na(char_vals)]))))
  } else {
    FALSE
  }
}

numeric_columns <- sapply(imported_data, detect_numeric_format)
numeric_names <- names(imported_data)[numeric_columns]

if (length(numeric_names) > 0) {
  imported_data <- imported_data %>%
    mutate(across(all_of(numeric_names), ~ as.numeric(as.character(.x))))
}

detect_logical_format <- function(column) {
  if (is.character(column) | is.factor(column)) {
    char_vals <- tolower(as.character(column))
    unique_values <- unique(char_vals[!is.na(char_vals)])
    valid_logical <- c("true", "false", "1", "0")
    all_valid <- length(unique_values) > 0 && all(unique_values %in% valid_logical)
    has_bool <- any(unique_values == "true") && any(unique_values == "false")
    has_numeric <- any(unique_values == "1") && any(unique_values == "0")
    return(all_valid && (has_bool || has_numeric))
  } else {
    FALSE
  }
}

logical_columns <- sapply(imported_data, detect_logical_format)
logical_names <- names(imported_data)[logical_columns]

if (length(logical_names) > 0) {
  for (col in logical_names) {
    char_vector <- as.character(imported_data[[col]])
    logical_vector <- ifelse(tolower(char_vector) %in% c("true", "1"), TRUE,
                           ifelse(tolower(char_vector) %in% c("false", "0"), FALSE, NA))
    imported_data[[col]] <- logical_vector
  }
}
```

### Просмотрите общую структуру данных с помощью функции glimpse()

```{r}
glimpse(imported_data)
```

### Раскройте датафрейм избавившись от вложенных датафреймов

```{r}
identify_list_columns <- sapply(imported_data, is.list)
list_column_names <- names(imported_data)[identify_list_columns]

expanded_data <- imported_data %>%
  unnest(
    cols = all_of(list_column_names),
    names_sep = "_",
    keep_empty = TRUE
  )

remaining_lists <- sapply(expanded_data, is.list)
remaining_list_names <- names(expanded_data)[remaining_lists]

if (length(remaining_list_names) > 0) {
  iteration <- 0
  max_iter <- 8
  while (length(remaining_list_names) > 0 & iteration < max_iter) {
    expanded_data <- expanded_data %>%
      unnest(
        cols = all_of(remaining_list_names),
        names_sep = "_",
        keep_empty = TRUE
      )
    remaining_lists <- sapply(expanded_data, is.list)
    remaining_list_names <- names(expanded_data)[remaining_lists]
    iteration <- iteration + 1
  }
}
```

### Минимизируйте количество колонок в датафрейме – уберите колоки с единственным значением параметра.

```{r}
check_constant_column <- function(column) {
  unique_values <- unique(column)
  non_na_values <- unique_values[!is.na(unique_values)]
  return(length(non_na_values) <= 1)
}

constant_columns <- sapply(expanded_data, check_constant_column)
constant_column_names <- names(expanded_data)[constant_columns]

filtered_data <- expanded_data %>%
  select(-all_of(constant_column_names))

glimpse(filtered_data)
```

### Какое количество хостов представлено в данном датасете?

```{r}
hostname_column <- "winlog_event_data_SourceHostname"
unique_hosts_count <- n_distinct(filtered_data[[hostname_column]])
cat("Количество уникальных хостов:", unique_hosts_count, "\n")
```

### Подготовьте датафрейм с расшифровкой Windows Event_ID, приведите типы данных к типу их значений.

```{r}
reference_url <- "https://learn.microsoft.com/en-us/windows-server/identity/ad-ds/plan/appendix-l--events-to-monitor"
web_content <- read_html(reference_url)
event_table <- html_table(web_content)[[1]]

event_reference <- event_table %>%
  mutate(
    `Current Windows Event ID` = as.numeric(`Current Windows Event ID`),
    `Legacy Windows Event ID` = as.numeric(`Legacy Windows Event ID`),
    `Potential criticality` = as.character(`Potential Criticality`),
    `Event Summary` = as.character(`Event Summary`)
  )

print(event_reference, n = 10)
```

### Есть ли в логе события с высоким и средним уровнем значимости? Сколько их?

```{r}
criticality_analysis <- filtered_data %>%
  select(event_code) %>%
  left_join(
    event_reference %>% select(`Current Windows Event ID`, `Potential Criticality`),
    by = join_by(event_code == `Current Windows Event ID`)
  )

high_priority_events <- ifelse(
  is.na(criticality_analysis$`Potential Criticality`),
  FALSE,
  grepl("High", criticality_analysis$`Potential Criticality`, ignore.case = TRUE)
)

medium_priority_events <- ifelse(
  is.na(criticality_analysis$`Potential Criticality`),
  FALSE,
  grepl("Medium", criticality_analysis$`Potential Criticality`, ignore.case = TRUE)
)

high_count <- sum(high_priority_events)
medium_count <- sum(medium_priority_events)

cat("Событий с высоким приоритетом:", high_count, "\n")
cat("Событий со средним приоритетом:", medium_count, "\n")
```

## Оценка результата

В рамках практческой работы была исследована выгрузка из SIEM-системы доброй организации на факт комрометации системы.

## Вывод

В практической работе мы изучили структуру журнала системы Windows Active Directory, закреили практические навыки использования языка программирования R для обработки данных и знания основных функций обработки данных экосистемы tidyverse языка R.
