---
title: "Практическая работа №6"
author: "koltsivers@yandex.ru"
format: 
  md:
    output-file: README.md
---

## Цель работы

1.  Закрепить навыки исследования данных журнала Windows Active Directory
2.  Изучить структуру журнала системы Windows Active Directory
3.  Закрепить практические навыки использования языка программирования R для обработки данных
4.  Закрепить знания основных функций обработки данных экосистемы tidyverse языка R

## Исходные данные

1. Программное обеспечение Microsoft Windows 11 Pro
2. RStudio Desktop
3. Интерпретатор языка R 4.5.2

## План

1.  Импортируйте данные в R. Датасет находится по адресу https://storage.yandexcloud.net/iamcth-data/dataset.tar.gz.
2.  Привести датасеты в вид “аккуратных данных”, преобразовать типы столбцов в соответствии с типом данных
3.  Просмотрите общую структуру данных с помощью функции glimpse()
4.  Раскройте датафрейм избавившись от вложенных датафреймов
5.  Минимизируйте количество колонок в датафрейме – уберите колоки с единственным значением параметра.
6.  Какое количество хостов представлено в данном датасете?
7.  Подготовьте датафрейм с расшифровкой Windows Event_ID, приведите типы данных к типу их значений.
8.  Есть ли в логе события с высоким и средним уровнем значимости? Сколько их?

## Шаги:

### Загрузка библиотек

```
> install.packages("jsonlite")
WARNING: Rtools is required to build R packages but is not currently installed. Please download and install the appropriate version of Rtools before proceeding:

https://cran.rstudio.com/bin/windows/Rtools/
Устанавливаю пакет в ‘C:/Users/Daniil/AppData/Local/R/win-library/4.5’
(потому что ‘lib’ не определено)
пробую URL 'https://cran.rstudio.com/bin/windows/contrib/4.5/jsonlite_2.0.0.zip'
Content type 'application/zip' length 1110706 bytes (1.1 MB)
downloaded 1.1 MB

пакет ‘jsonlite’ успешно распакован, MD5-суммы проверены

Скачанные бинарные пакеты находятся в
	C:\Users\Daniil\AppData\Local\Temp\RtmpaUnCaF\downloaded_packages
> install.packages("dplyr")
WARNING: Rtools is required to build R packages but is not currently installed. Please download and install the appropriate version of Rtools before proceeding:

https://cran.rstudio.com/bin/windows/Rtools/
Устанавливаю пакет в ‘C:/Users/Daniil/AppData/Local/R/win-library/4.5’
(потому что ‘lib’ не определено)
пробую URL 'https://cran.rstudio.com/bin/windows/contrib/4.5/dplyr_1.1.4.zip'
Content type 'application/zip' length 1593482 bytes (1.5 MB)
downloaded 1.5 MB

пакет ‘dplyr’ успешно распакован, MD5-суммы проверены

Скачанные бинарные пакеты находятся в
	C:\Users\Daniil\AppData\Local\Temp\RtmpaUnCaF\downloaded_packages
> install.packages("tidyr")
WARNING: Rtools is required to build R packages but is not currently installed. Please download and install the appropriate version of Rtools before proceeding:

https://cran.rstudio.com/bin/windows/Rtools/
Устанавливаю пакет в ‘C:/Users/Daniil/AppData/Local/R/win-library/4.5’
(потому что ‘lib’ не определено)
пробую URL 'https://cran.rstudio.com/bin/windows/contrib/4.5/tidyr_1.3.1.zip'
Content type 'application/zip' length 1277133 bytes (1.2 MB)
downloaded 1.2 MB

пакет ‘tidyr’ успешно распакован, MD5-суммы проверены

Скачанные бинарные пакеты находятся в
	C:\Users\Daniil\AppData\Local\Temp\RtmpaUnCaF\downloaded_packages
> install.packages("xml2")
WARNING: Rtools is required to build R packages but is not currently installed. Please download and install the appropriate version of Rtools before proceeding:

https://cran.rstudio.com/bin/windows/Rtools/
Устанавливаю пакет в ‘C:/Users/Daniil/AppData/Local/R/win-library/4.5’
(потому что ‘lib’ не определено)

  В наличии есть бинарная версия, но исходники новее:
     binary source needs_compilation
xml2  1.4.1  1.5.0              TRUE

  Binaries will be installed
пробую URL 'https://cran.rstudio.com/bin/windows/contrib/4.5/xml2_1.4.1.zip'
Content type 'application/zip' length 1620161 bytes (1.5 MB)
downloaded 1.5 MB

пакет ‘xml2’ успешно распакован, MD5-суммы проверены

Скачанные бинарные пакеты находятся в
	C:\Users\Daniil\AppData\Local\Temp\RtmpaUnCaF\downloaded_packages
> install.packages("rvest")
WARNING: Rtools is required to build R packages but is not currently installed. Please download and install the appropriate version of Rtools before proceeding:

https://cran.rstudio.com/bin/windows/Rtools/
Устанавливаю пакет в ‘C:/Users/Daniil/AppData/Local/R/win-library/4.5’
(потому что ‘lib’ не определено)
устанавливаю также зависимость ‘selectr’

  В наличии есть бинарная версия, но исходники новее:
        binary source needs_compilation
selectr  0.4-2  0.5-0             FALSE

пробую URL 'https://cran.rstudio.com/bin/windows/contrib/4.5/rvest_1.0.5.zip'
Content type 'application/zip' length 318725 bytes (311 KB)
downloaded 311 KB

пакет ‘rvest’ успешно распакован, MD5-суммы проверены

Скачанные бинарные пакеты находятся в
	C:\Users\Daniil\AppData\Local\Temp\RtmpaUnCaF\downloaded_packages
устанавливаю пакет ‘selectr’ из исходников
пробую URL 'https://cran.rstudio.com/src/contrib/selectr_0.5-0.tar.gz'
Content type 'application/x-gzip' length 54811 bytes (53 KB)
downloaded 53 KB

* installing *source* package 'selectr' ...
** this is package 'selectr' version '0.5-0'
** пакет 'selectr' удачно распакован, MD5 sums проверены
** using staged installation
** R
** inst
** byte-compile and prepare package for lazy loading
** help
*** installing help indices
** building package indices
** testing if installed package can be loaded from temporary location
** testing if installed package can be loaded from final location
** testing if installed package keeps a record of temporary installation path
* DONE (selectr)

Скачанные исходники пакетов находятся в
	‘C:\Users\Daniil\AppData\Local\Temp\RtmpaUnCaF\downloaded_packages’
```

```{r}
library(jsonlite)
library(dplyr)
library(tidyr)
library(xml2)
library(rvest)
```

### Импортируйте данные в R. Датасет находится по адресу https://storage.yandexcloud.net/iamcth-data/dataset.tar.gz.

```{r}
source_url <- "https://storage.yandexcloud.net/iamcth-data/dataset.tar.gz"
archive_name <- "downloaded_archive.tar.gz"

if (!file.exists(archive_name)) {
  download.file(url = source_url, destfile = archive_name, 
                method = "libcurl", quiet = FALSE)
}

files_in_archive <- untar(tarfile = archive_name, list = TRUE)
json_file <- files_in_archive[grepl("\\.json$", files_in_archive)]

temp_extract_dir <- tempdir()
untar(tarfile = archive_name, files = json_file, exdir = temp_extract_dir)

full_json_path <- file.path(temp_extract_dir, json_file)

json_handle <- file(full_json_path, open = "rt")
loaded_dataset <- stream_in(json_handle)
close(json_handle)
```

### Привести датасеты в вид “аккуратных данных”, преобразовать типы столбцов в соответствии с типом данных

```{r}
identify_datetime_columns <- function(data_column) {
  if (is.character(data_column) || is.factor(data_column)) {
    text_values <- as.character(data_column)
    valid_entries <- text_values[!is.na(text_values)]
    if (length(valid_entries) > 0) {
      test_conversion <- try(as.POSIXct(valid_entries[1]), silent = TRUE)
      return(!inherits(test_conversion, "try-error"))
    }
  }
  return(FALSE)
}

datetime_cols <- sapply(loaded_dataset, identify_datetime_columns)
cols_to_convert <- names(loaded_dataset)[datetime_cols]

if (length(cols_to_convert) > 0) {
  for (column_name in cols_to_convert) {
    loaded_dataset[[column_name]] <- as.POSIXct(loaded_dataset[[column_name]])
  }
}

identify_numeric_columns <- function(data_column) {
  if (is.character(data_column) || is.factor(data_column)) {
    char_entries <- as.character(data_column)
    non_missing <- char_entries[!is.na(char_entries)]
    if (length(non_missing) == 0) return(FALSE)
    conversion_test <- suppressWarnings(as.numeric(non_missing))
    return(all(!is.na(conversion_test)))
  }
  return(FALSE)
}

numeric_cols <- sapply(loaded_dataset, identify_numeric_columns)
numeric_col_names <- names(loaded_dataset)[numeric_cols]

if (length(numeric_col_names) > 0) {
  loaded_dataset <- loaded_dataset %>%
    mutate_at(vars(all_of(numeric_col_names)), ~ as.numeric(as.character(.)))
}

identify_logical_columns <- function(data_column) {
  if (is.character(data_column) || is.factor(data_column)) {
    lower_vals <- tolower(as.character(data_column))
    unique_vals <- unique(lower_vals[!is.na(lower_vals)])
    valid_vals <- c("true", "false", "1", "0", "yes", "no")
    return(all(unique_vals %in% valid_vals))
  }
  return(FALSE)
}

logical_cols <- sapply(loaded_dataset, identify_logical_columns)
logical_col_names <- names(loaded_dataset)[logical_cols]

if (length(logical_col_names) > 0) {
  for (col in logical_col_names) {
    loaded_dataset[[col]] <- case_when(
      tolower(as.character(loaded_dataset[[col]])) %in% c("true", "1", "yes") ~ TRUE,
      tolower(as.character(loaded_dataset[[col]])) %in% c("false", "0", "no") ~ FALSE,
      TRUE ~ NA
    )
  }
}
```

### Просмотрите общую структуру данных с помощью функции glimpse()

```{r}
cat("Структура загруженных данных:\n")
str(loaded_dataset, max.level = 2)
```

### Раскройте датафрейм избавившись от вложенных датафреймов

```{r}
list_type_cols <- sapply(loaded_dataset, is.list)
list_col_names <- names(loaded_dataset)[list_type_cols]

unpacked_data <- loaded_dataset

if (length(list_col_names) > 0) {
  unpacked_data <- unpacked_data %>%
    unnest(cols = all_of(list_col_names), names_sep = ".", keep_empty = TRUE)
}

iteration_count <- 0
max_iterations <- 6

while (any(sapply(unpacked_data, is.list)) && iteration_count < max_iterations) {
  remaining_list_cols <- names(unpacked_data)[sapply(unpacked_data, is.list)]
  unpacked_data <- unpacked_data %>%
    unnest(cols = all_of(remaining_list_cols), names_sep = ".", keep_empty = TRUE)
  iteration_count <- iteration_count + 1
}
```

### Минимизируйте количество колонок в датафрейме – уберите колоки с единственным значением параметра.

```{r}
find_constant_columns <- function(dataset) {
  constant_cols <- character(0)
  for (col_name in names(dataset)) {
    unique_non_na <- unique(na.omit(dataset[[col_name]]))
    if (length(unique_non_na) <= 1) {
      constant_cols <- c(constant_cols, col_name)
    }
  }
  return(constant_cols)
}

cols_to_remove <- find_constant_columns(unpacked_data)
if (length(cols_to_remove) > 0) {
  cleaned_data <- unpacked_data %>% select(-all_of(cols_to_remove))
} else {
  cleaned_data <- unpacked_data
}

cat("Структура данных после очистки:\n")
glimpse(cleaned_data)
```

### Какое количество хостов представлено в данном датасете?

```{r}
hostname_column <- "winlog.event_data.SourceHostname"

if (hostname_column %in% names(cleaned_data)) {
  unique_hosts_count <- n_distinct(cleaned_data[[hostname_column]])
  cat("Количество уникальных хостов:", unique_hosts_count, "\n")
} else {
  alternative_columns <- grep("host|Host|source|Source", names(cleaned_data), 
                             value = TRUE, ignore.case = TRUE)
  
  if (length(alternative_columns) > 0) {
    cat("Столбец", hostname_column, "не найден. Возможные альтернативы:\n")
    for (alt_col in alternative_columns) {
      host_count <- n_distinct(cleaned_data[[alt_col]])
      cat("-", alt_col, ":", host_count, "уникальных значений\n")
    }
    best_col <- NULL
    best_count <- 0
    for (alt_col in alternative_columns) {
      host_count <- n_distinct(cleaned_data[[alt_col]])
      total_rows <- nrow(cleaned_data)

      if (host_count > best_count && host_count < total_rows * 0.9) {
        best_count <- host_count
        best_col <- alt_col
      }
    }
    
    if (!is.null(best_col)) {
      cat("\nИспользуем столбец:", best_col, "\n")
      unique_hosts_count <- best_count
      cat("Количество уникальных хостов:", unique_hosts_count, "\n")
    }
  } else {
    cat("Не удалось найти столбцы с информацией о хостах\n")
  }
}
```

### Подготовьте датафрейм с расшифровкой Windows Event_ID, приведите типы данных к типу их значений.

```{r}
event_catalog_url <- "https://learn.microsoft.com/en-us/windows-server/identity/ad-ds/plan/appendix-l--events-to-monitor"
html_content <- read_html(event_catalog_url)
event_tables <- html_table(html_content)

if (length(event_tables) > 0) {
  event_reference <- event_tables[[1]] %>%
    rename(
      Event_ID = `Current Windows Event ID`,
      Criticality_Level = `Potential Criticality`,
      Description = `Event Summary`
    ) %>%
    mutate(
      Event_ID = as.integer(Event_ID),
      Criticality_Level = as.character(Criticality_Level),
      Description = as.character(Description)
    )
  
  cat("Первые записи справочника событий:\n")
  print(head(event_reference, 8))
  assign("event_reference", event_reference, envir = .GlobalEnv)
}
```

### Есть ли в логе события с высоким и средним уровнем значимости? Сколько их?

```{r}
cat("Проверка данных:\n")
cat("event_reference существует:", exists("event_reference"), "\n")
cat("winlog.event_id в cleaned_data:", "winlog.event_id" %in% names(cleaned_data), "\n")

if (exists("event_reference") && "winlog.event_id" %in% names(cleaned_data)) {
  
  criticality_analysis <- cleaned_data %>%
    select(`winlog.event_id`) %>%
    rename(event_id = `winlog.event_id`) %>%  # Переименовываем для удобства
    left_join(
      event_reference %>% select(Event_ID, Criticality_Level),
      by = c("event_id" = "Event_ID")
    )
  
  high_priority_events <- ifelse(
    is.na(criticality_analysis$Criticality_Level),
    FALSE,
    grepl("High", criticality_analysis$Criticality_Level, ignore.case = TRUE)
  )
  
  medium_priority_events <- ifelse(
    is.na(criticality_analysis$Criticality_Level),
    FALSE,
    grepl("Medium", criticality_analysis$Criticality_Level, ignore.case = TRUE)
  )
  
  high_count <- sum(high_priority_events)
  medium_count <- sum(medium_priority_events)
  
  cat("\nРезультаты анализа:\n")
  cat("Событий с высоким приоритетом:", high_count, "\n")
  cat("Событий со средним приоритетом:", medium_count, "\n")
  
} else {
  cat("\nАнализ не выполнен:\n")
  if (!exists("event_reference")) cat("- Справочник событий не загружен\n")
  if (!"winlog.event_id" %in% names(cleaned_data)) cat("- Столбец winlog.event_id не найден в данных\n")
}
```

## Оценка результата

В рамках практческой работы была исследована выгрузка из SIEM-системы доброй организации на факт комрометации системы.

## Вывод

В практической работе мы изучили структуру журнала системы Windows Active Directory, закреили практические навыки использования языка программирования R для обработки данных и знания основных функций обработки данных экосистемы tidyverse языка R.
