---
title: "Практическая работа №4"
author: "koltsivers@yandex.ru"
format: 
  md:
    output-file: README.md
---

## Цель работы

1. Закрепить практические навыки использования языка программирования R для обработки данных
2. Закрепить знания основных функций обработки данных экосистемы tidyverse языка R
3. Закрепить навыки исследования метаданных DNS трафика

## Исходные данные

1. Программное обеспечение Microsoft Windows 11 Pro
2. RStudio Desktop
3. Интерпретатор языка R 4.5.2

## Задание

Используя программный пакет dplyr, освоить анализ DNS логов с помощью языка программирования R.

## Ход работы

1. Импортируйте данные DNS – https://storage.yandexcloud.net/dataset.ctfsec/dns.zip. Данные были собраны с помощью сетевого анализатора zeek
2. Добавьте пропущенные данные о структуре данных (назначении столбцов)
3. Преобразуйте данные в столбцах в нужный формат,просмотрите общую структуру данных с помощью функции glimpse()
4. Сколько участников информационного обмена всети Доброй Организации?
5. Какое соотношение участников обмена внутрисети и участников обращений к внешним ресурсам?
6. Найдите топ-10 участников сети, проявляющих наибольшую сетевую активность.
7. Найдите топ-10 доменов, к которым обращаются пользователи сети и соответственное количество обращений
8. Определите базовые статистические характеристики (функция summary() ) интервала времени между последовательными обращениями к топ-10 доменам.
9. Часто вредоносное программное обеспечение использует DNS канал в качестве канала управления, периодически отправляя запросы на подконтрольный злоумышленникам DNS сервер. По периодическим запросам на один и тот же домен можно выявить скрытый DNS канал. Есть ли такие IP адреса в исследуемом датасете?
10. Определите местоположение (страну, город) и организацию-провайдера для топ-10 доменов. Для этого можно использовать сторонние сервисы,например http://ip-api.com (API-эндпоинт –
http://ip-api.com/json).
11. Оценить результаты и сделать вывод

## Шаги:

### Шаг 1: Импортируйте данные DNS – https://storage.yandexcloud.net/dataset.ctfsec/dns.zip. Данные были собраны с помощью сетевого анализатора zeek

```
> install.packages("readr")
WARNING: Rtools is required to build R packages but is not currently installed. Please download and install the appropriate version of Rtools before proceeding:

https://cran.rstudio.com/bin/windows/Rtools/
Устанавливаю пакет в ‘C:/Users/Daniil/AppData/Local/R/win-library/4.5’
(потому что ‘lib’ не определено)
пробую URL 'https://cran.rstudio.com/bin/windows/contrib/4.5/readr_2.1.6.zip'
Content type 'application/zip' length 1237991 bytes (1.2 MB)
downloaded 1.2 MB

пакет ‘readr’ успешно распакован, MD5-суммы проверены

Скачанные бинарные пакеты находятся в
	C:\Users\Daniil\AppData\Local\Temp\RtmpyyNVaA\downloaded_packages
> install.packages("dplyr")
WARNING: Rtools is required to build R packages but is not currently installed. Please download and install the appropriate version of Rtools before proceeding:

https://cran.rstudio.com/bin/windows/Rtools/
Устанавливаю пакет в ‘C:/Users/Daniil/AppData/Local/R/win-library/4.5’
(потому что ‘lib’ не определено)
пробую URL 'https://cran.rstudio.com/bin/windows/contrib/4.5/dplyr_1.1.4.zip'
Content type 'application/zip' length 1593482 bytes (1.5 MB)
downloaded 1.5 MB

пакет ‘dplyr’ успешно распакован, MD5-суммы проверены

Скачанные бинарные пакеты находятся в
	C:\Users\Daniil\AppData\Local\Temp\RtmpyyNVaA\downloaded_packages
> install.packages("stringr")
WARNING: Rtools is required to build R packages but is not currently installed. Please download and install the appropriate version of Rtools before proceeding:

https://cran.rstudio.com/bin/windows/Rtools/
Устанавливаю пакет в ‘C:/Users/Daniil/AppData/Local/R/win-library/4.5’
(потому что ‘lib’ не определено)
пробую URL 'https://cran.rstudio.com/bin/windows/contrib/4.5/stringr_1.6.0.zip'
Content type 'application/zip' length 349425 bytes (341 KB)
downloaded 341 KB

пакет ‘stringr’ успешно распакован, MD5-суммы проверены

Скачанные бинарные пакеты находятся в
	C:\Users\Daniil\AppData\Local\Temp\RtmpyyNVaA\downloaded_packages
> install.packages("httr")
WARNING: Rtools is required to build R packages but is not currently installed. Please download and install the appropriate version of Rtools before proceeding:

https://cran.rstudio.com/bin/windows/Rtools/
Устанавливаю пакет в ‘C:/Users/Daniil/AppData/Local/R/win-library/4.5’
(потому что ‘lib’ не определено)
пробую URL 'https://cran.rstudio.com/bin/windows/contrib/4.5/httr_1.4.7.zip'
Content type 'application/zip' length 502674 bytes (490 KB)
downloaded 490 KB

пакет ‘httr’ успешно распакован, MD5-суммы проверены

Скачанные бинарные пакеты находятся в
	C:\Users\Daniil\AppData\Local\Temp\RtmpyyNVaA\downloaded_packages
> install.packages("jsonlite")
WARNING: Rtools is required to build R packages but is not currently installed. Please download and install the appropriate version of Rtools before proceeding:

https://cran.rstudio.com/bin/windows/Rtools/
Устанавливаю пакет в ‘C:/Users/Daniil/AppData/Local/R/win-library/4.5’
(потому что ‘lib’ не определено)
пробую URL 'https://cran.rstudio.com/bin/windows/contrib/4.5/jsonlite_2.0.0.zip'
Content type 'application/zip' length 1110706 bytes (1.1 MB)
downloaded 1.1 MB

пакет ‘jsonlite’ успешно распакован, MD5-суммы проверены

Скачанные бинарные пакеты находятся в
	C:\Users\Daniil\AppData\Local\Temp\RtmpyyNVaA\downloaded_packages
```

```{r}
library(httr)
library(jsonlite)
library(readr)
library(dplyr)
library(stringr)
library(knitr)
temp_dir <- tempdir()
download.file(
  url = "https://storage.yandexcloud.net/dataset.ctfsec/dns.zip",
  destfile = file.path(temp_dir, "dns.zip"),
  mode = "wb",
  quiet = TRUE
)
unzip(
  zipfile = file.path(temp_dir, "dns.zip"),
  exdir = temp_dir
)
log_files <- list.files(temp_dir, pattern = "\\.log$", full.names = TRUE)
```

### Шаг 2: Добавьте пропущенные данные о структуре данных (назначении столбцов)

```{r}
column_names <- c(
  "timestamp", "uid", "source_ip", "source_port", "destination_ip", 
  "destination_port", "protocol", "transaction_id", "query", "qclass", 
  "qclass_name", "qtype", "qtype_name", "rcode", "rcode_name", 
  "AA", "TC", "RD", "RA", "Z", "answers", "TTLS", "rejected"
)
dns_data <- read_delim(
  log_files[1],
  delim = "\t",
  col_names = column_names,
  comment = "#",
  na = c("", "NA", "-"),
  trim_ws = TRUE,
  show_col_types = FALSE,
  progress = FALSE
) %>% as_tibble()
print(dns_data, n = 10)
```

### Шаг 3: Преобразуйте данные в столбцах в нужный формат,просмотрите общую структуру данных с помощью функции glimpse()

```{r}
dns_data_clean <- dns_data %>%
  mutate(
    timestamp = as.POSIXct(timestamp, origin = "1970-01-01"),
    across(c(source_port, destination_port, transaction_id, qclass, qtype, rcode), as.numeric)
  ) %>% 
  filter(!is.na(source_ip) & !is.na(destination_ip))
glimpse(dns_data_clean)
```

### Шаг 4: Сколько участников информационного обмена всети Доброй Организации?

```{r}
source_ips <- dns_data_clean %>% distinct(source_ip) %>% pull()
dest_ips <- dns_data_clean %>% distinct(destination_ip) %>% pull()
all_unique_ips <- union(source_ips, dest_ips)
length(all_unique_ips)
```

### Шаг 5: Какое соотношение участников обмена внутрисети и участников обращений к внешним ресурсам?

```{r}
internal_ips <- all_unique_ips[grepl("^(10\\.|192\\.168\\.|172\\.(1[6-9]|2[0-9]|3[0-1])\\.)", all_unique_ips)]
external_ips <- all_unique_ips[!grepl("^(10\\.|192\\.168\\.|172\\.(1[6-9]|2[0-9]|3[0-1])\\.)", all_unique_ips)]
length(internal_ips) / length(external_ips)
```

### Шаг 6: Найдите топ-10 участников сети, проявляющих наибольшую сетевую активность.

```{r}
top_active_sources <- dns_data_clean %>%
  count(source_ip, name = "request_count") %>%
  arrange(desc(request_count)) %>%
  slice(1:10)
print(top_active_sources)
```

### Шаг 7: Найдите топ-10 доменов, к которым обращаются пользователи сети и соответственное количество обращений

```{r}
top_10_domains <- dns_data_clean %>%
  count(query, name = "access_count") %>%
  arrange(desc(access_count)) %>%
  slice_head(n = 10)
print(top_10_domains)
```

### Шаг 8: Определите базовые статистические характеристики (функция summary() ) интервала времени между последовательными обращениями к топ-10 доменам.

```{r}
time_interval_stats <- dns_data_clean %>%
  filter(query %in% top_10_domains$query) %>%
  arrange(query, timestamp) %>%
  group_by(query) %>%
  filter(n() > 1) %>%
  mutate(
    time_difference = as.numeric(timestamp - lag(timestamp), units = "secs")
  ) %>%
  summarise(
    min_interval = min(time_difference, na.rm = TRUE),
    q1_interval = quantile(time_difference, 0.25, na.rm = TRUE),
    median_interval = median(time_difference, na.rm = TRUE),
    mean_interval = mean(time_difference, na.rm = TRUE),
    q3_interval = quantile(time_difference, 0.75, na.rm = TRUE),
    max_interval = max(time_difference, na.rm = TRUE),
    .groups = 'drop'
  )
print(time_interval_stats)
```

### Шаг 9: Часто вредоносное программное обеспечение использует DNS канал в качестве канала управления, периодически отправляя запросы на подконтрольный злоумышленникам DNS сервер. По периодическим запросам на один и тот же домен можно выявить скрытый DNS канал. Есть ли такие IP адреса в исследуемом датасете?

```{r}
detect_periodic_requests <- function(data, domains, min_requests = 5) {
  periodic_results <- list()
  for(domain_name in domains) {
    domain_records <- data %>% 
      filter(query == domain_name) %>%
      arrange(source_ip, timestamp)
    
    ip_analysis <- domain_records %>%
      group_by(source_ip) %>%
      filter(n() >= min_requests) %>%
      mutate(
        time_gap = as.numeric(timestamp - lag(timestamp), units = "secs")
      ) %>%
      summarise(
        total_requests = n(),
        average_interval = mean(time_gap, na.rm = TRUE),
        interval_std = sd(time_gap, na.rm = TRUE),
        is_regular = ifelse(average_interval > 0, interval_std / average_interval < 0.5, FALSE),
        .groups = 'drop'
      ) %>%
      filter(is_regular) %>%
      mutate(domain = domain_name)
    
    if(nrow(ip_analysis) > 0) {
      periodic_results[[domain_name]] <- ip_analysis
    }
  }
  bind_rows(periodic_results) %>%
    select(domain, source_ip, total_requests, average_interval, interval_std)
}
suspicious_activity <- detect_periodic_requests(dns_data_clean, top_10_domains$query)
print(suspicious_activity)
```

### Шаг 10: Определите местоположение (страну, город) и организацию-провайдера для топ-10 доменов. Для этого можно использовать сторонние сервисы,например http://ip-api.com (API-эндпоинт – http://ip-api.com/json).

```{r}
get_geo_info <- function(ip) {
  if (is.na(ip) || ip == "") {
     return(tibble(
      ip_address = NA_character_,
      country = "IP не определён",
      city = "IP не определён",
      isp = "IP не определён"
    ))
  }
  if (grepl("^(10\\.|192\\.168\\.|172\\.(1[6-9]|2[0-9]|3[0-1])\\.)", ip)) {
    return(tibble(
      ip_address = ip,
      country = "Частный IP",
      city = "Частный IP",
      isp = "Частный IP"
    ))
  }
  url <- paste0("http://ip-api.com/json/", ip)
  response <- GET(url)
  if (status_code(response) == 200) {
    data <- fromJSON(content(response, "text"))
    if (data$status == "success") {
      return(tibble(
        ip_address = ip,
        country = data$country,
        city = data$city,
        isp = data$isp
      ))
    } else {
      return(tibble(
        ip_address = ip,
        country = paste("API ошибка:", data$status),
        city = paste("API ошибка:", data$status),
        isp = paste("API ошибка:", data$status)
      ))
    }
  } else {
    return(tibble(
      ip_address = ip,
      country = "Ошибка API",
      city = "Ошибка API",
      isp = "Ошибка API"
    ))
  }
}
dns_with_dest_ip <- dns_data_clean %>%
  filter(!is.na(destination_ip)) %>%
  select(query, destination_ip) %>%
  distinct()
relevant_dns <- dns_with_dest_ip %>%
  filter(query %in% top_10_domains$query)
geo_results_df <- tibble(
  ip_address = character(),
  country = character(),
  city = character(),
  isp = character()
)
unique_ips_to_check <- unique(relevant_dns$destination_ip)
for (ip in unique_ips_to_check) {
  geo_info_row <- get_geo_info(ip)
  geo_results_df <- bind_rows(geo_results_df, geo_info_row)
}
domain_geo_info_final <- relevant_dns %>%
  left_join(geo_results_df, by = c("destination_ip" = "ip_address")) %>%
  rename(ip_address = destination_ip) %>%
  select(domain = query, ip_address, country, city, isp)
domain_order_factor <- factor(domain_geo_info_final$domain, levels = top_10_domains$query)
domain_geo_info_final_sorted <- domain_geo_info_final %>%
  mutate(domain_order = domain_order_factor) %>%
  arrange(domain_order) %>%
  select(-domain_order)
print(domain_geo_info_final_sorted)
```

### Шаг 11: Оценить результаты и сделать вывод

#### Оценка результатов

В результате выполнения данной практической работы мы исследовали подозрительную сетевую активность во внутренней сети Доброй
Организации. Были восстановлены недостающие метаданные и подготовлены ответы на вопросы.

#### Вывод 

Мы закрепили практические навыки использования языка программирования R для обработки данных, знания основных функций обработки данных экосистемы tidyverse языка R и навыки исследования метаданных DNS трафика
