---
title: "Практическая работа №5"
author: "koltsivers@yandex.ru"
format: 
  md:
    output-file: README.md
---

## Цель работы

1.  Получить знания о методах исследования радиоэлектронной обстановки.
2.  Составить представление о механизмах работы Wi-Fi сетей на канальном и сетевом уровне модели OSI.
3.  Зекрепить практические навыки использования языка программирования R для обработки данных
4.  Закрепить знания основных функций обработки данных экосистемы tidyverse языка R

## Исходные данные

1. Программное обеспечение Microsoft Windows 11 Pro
2. RStudio Desktop
3. Интерпретатор языка R 4.5.2

## План

1.  Импортируйте данные – https://storage.yandexcloud.net/dataset.ctfsec/P2_wifi_data.csv Данные были собраны с помощью анализатора беспроводного трафика airodump-ng
2.  Привести датасеты в вид “аккуратных данных”, преобразовать типы столбцов в соответствии с типом данных
3.  Просмотрите общую структуру данных с помощью функции glimpse()
4.  Произвести анализ данных.
5.  Определить небезопасные точки доступа (без шифрования – OPN)
6.  Определить производителя для каждого обнаруженного устройства
7.  Выявить устройства, использующие последнюю версию протокола шифрования WPA3, и названия точек доступа, реализованных на этих устройствах
8.  Отсортировать точки доступа по интервалу времени, в течение которого они находились на связи, по убыванию.
9.  Обнаружить топ-10 самых быстрых точек доступа.
10. Отсортировать точки доступа по частоте отправки запросов (beacons) в единицу времени по их убыванию. 11.Определить производителя для каждого обнаруженного устройства (пользоваться базой данных производителей из состава Wireshark или онлайн сервисами OUI lookup)
11. Обнаружить устройства, которые НЕ рандомизируют свой MAC адрес
12. Кластеризовать запросы от устройств к точкам доступа по их именам. Определить время появления устройства в зоне радиовидимости и время выхода его из нее.
13. Оценить стабильность уровня сигнала внури кластера во времени. Выявить наиболее стабильный кластер.

## Шаги:

```
> install.packages("readr")
WARNING: Rtools is required to build R packages but is not currently installed. Please download and install the appropriate version of Rtools before proceeding:

https://cran.rstudio.com/bin/windows/Rtools/
Устанавливаю пакет в ‘C:/Users/Daniil/AppData/Local/R/win-library/4.5’
(потому что ‘lib’ не определено)
пробую URL 'https://cran.rstudio.com/bin/windows/contrib/4.5/readr_2.1.6.zip'
Content type 'application/zip' length 1237991 bytes (1.2 MB)
downloaded 1.2 MB

пакет ‘readr’ успешно распакован, MD5-суммы проверены

Скачанные бинарные пакеты находятся в
	C:\Users\Daniil\AppData\Local\Temp\Rtmp4aF99p\downloaded_packages
> install.packages("dplyr")
WARNING: Rtools is required to build R packages but is not currently installed. Please download and install the appropriate version of Rtools before proceeding:

https://cran.rstudio.com/bin/windows/Rtools/
Устанавливаю пакет в ‘C:/Users/Daniil/AppData/Local/R/win-library/4.5’
(потому что ‘lib’ не определено)
пробую URL 'https://cran.rstudio.com/bin/windows/contrib/4.5/dplyr_1.1.4.zip'
Content type 'application/zip' length 1593482 bytes (1.5 MB)
downloaded 1.5 MB

пакет ‘dplyr’ успешно распакован, MD5-суммы проверены

Скачанные бинарные пакеты находятся в
	C:\Users\Daniil\AppData\Local\Temp\Rtmp4aF99p\downloaded_packages
> install.packages("tidyr") 
WARNING: Rtools is required to build R packages but is not currently installed. Please download and install the appropriate version of Rtools before proceeding:

https://cran.rstudio.com/bin/windows/Rtools/
Устанавливаю пакет в ‘C:/Users/Daniil/AppData/Local/R/win-library/4.5’
(потому что ‘lib’ не определено)
устанавливаю также зависимость ‘purrr’
пробую URL 'https://cran.rstudio.com/bin/windows/contrib/4.5/purrr_1.2.0.zip'
пробую URL 'https://cran.rstudio.com/bin/windows/contrib/4.5/tidyr_1.3.1.zip'
пакет ‘purrr’ успешно распакован, MD5-суммы проверены
пакет ‘tidyr’ успешно распакован, MD5-суммы проверены

Скачанные бинарные пакеты находятся в
	C:\Users\Daniil\AppData\Local\Temp\Rtmp4aF99p\downloaded_packages
> install.packages("stringr") 
WARNING: Rtools is required to build R packages but is not currently installed. Please download and install the appropriate version of Rtools before proceeding:

https://cran.rstudio.com/bin/windows/Rtools/
Устанавливаю пакет в ‘C:/Users/Daniil/AppData/Local/R/win-library/4.5’
(потому что ‘lib’ не определено)
пробую URL 'https://cran.rstudio.com/bin/windows/contrib/4.5/stringr_1.6.0.zip'
Content type 'application/zip' length 349425 bytes (341 KB)
downloaded 341 KB

пакет ‘stringr’ успешно распакован, MD5-суммы проверены

Скачанные бинарные пакеты находятся в
	C:\Users\Daniil\AppData\Local\Temp\Rtmp4aF99p\downloaded_packages
> install.packages("lubridate") 
WARNING: Rtools is required to build R packages but is not currently installed. Please download and install the appropriate version of Rtools before proceeding:

https://cran.rstudio.com/bin/windows/Rtools/
Устанавливаю пакет в ‘C:/Users/Daniil/AppData/Local/R/win-library/4.5’
(потому что ‘lib’ не определено)
устанавливаю также зависимость ‘timechange’
пробую URL 'https://cran.rstudio.com/bin/windows/contrib/4.5/timechange_0.3.0.zip'
пробую URL 'https://cran.rstudio.com/bin/windows/contrib/4.5/lubridate_1.9.4.zip'
пакет ‘timechange’ успешно распакован, MD5-суммы проверены
пакет ‘lubridate’ успешно распакован, MD5-суммы проверены

Скачанные бинарные пакеты находятся в
	C:\Users\Daniil\AppData\Local\Temp\Rtmp4aF99p\downloaded_packages
> install.packages("janitor") 
WARNING: Rtools is required to build R packages but is not currently installed. Please download and install the appropriate version of Rtools before proceeding:

https://cran.rstudio.com/bin/windows/Rtools/
Устанавливаю пакет в ‘C:/Users/Daniil/AppData/Local/R/win-library/4.5’
(потому что ‘lib’ не определено)
устанавливаю также зависимость ‘snakecase’
пробую URL 'https://cran.rstudio.com/bin/windows/contrib/4.5/snakecase_0.11.1.zip'
пробую URL 'https://cran.rstudio.com/bin/windows/contrib/4.5/janitor_2.2.1.zip'
пакет ‘snakecase’ успешно распакован, MD5-суммы проверены
пакет ‘janitor’ успешно распакован, MD5-суммы проверены

Скачанные бинарные пакеты находятся в
	C:\Users\Daniil\AppData\Local\Temp\Rtmp4aF99p\downloaded_packages
> install.packages("R.utils") 
WARNING: Rtools is required to build R packages but is not currently installed. Please download and install the appropriate version of Rtools before proceeding:

https://cran.rstudio.com/bin/windows/Rtools/
Устанавливаю пакет в ‘C:/Users/Daniil/AppData/Local/R/win-library/4.5’
(потому что ‘lib’ не определено)
устанавливаю также зависимости ‘R.oo’, ‘R.methodsS3’
пробую URL 'https://cran.rstudio.com/bin/windows/contrib/4.5/R.oo_1.27.1.zip'
пробую URL 'https://cran.rstudio.com/bin/windows/contrib/4.5/R.methodsS3_1.8.2.zip'
пробую URL 'https://cran.rstudio.com/bin/windows/contrib/4.5/R.utils_2.13.0.zip'
пакет ‘R.oo’ успешно распакован, MD5-суммы проверены
пакет ‘R.methodsS3’ успешно распакован, MD5-суммы проверены
пакет ‘R.utils’ успешно распакован, MD5-суммы проверены

Скачанные бинарные пакеты находятся в
	C:\Users\Daniil\AppData\Local\Temp\Rtmp4aF99p\downloaded_packages
> install.packages("jsonlite") 
WARNING: Rtools is required to build R packages but is not currently installed. Please download and install the appropriate version of Rtools before proceeding:

https://cran.rstudio.com/bin/windows/Rtools/
Устанавливаю пакет в ‘C:/Users/Daniil/AppData/Local/R/win-library/4.5’
(потому что ‘lib’ не определено)
пробую URL 'https://cran.rstudio.com/bin/windows/contrib/4.5/jsonlite_2.0.0.zip'
Content type 'application/zip' length 1110706 bytes (1.1 MB)
downloaded 1.1 MB

пакет ‘jsonlite’ успешно распакован, MD5-суммы проверены

Скачанные бинарные пакеты находятся в
	C:\Users\Daniil\AppData\Local\Temp\Rtmp4aF99p\downloaded_packages
> install.packages("httr") 
WARNING: Rtools is required to build R packages but is not currently installed. Please download and install the appropriate version of Rtools before proceeding:

https://cran.rstudio.com/bin/windows/Rtools/
Устанавливаю пакет в ‘C:/Users/Daniil/AppData/Local/R/win-library/4.5’
(потому что ‘lib’ не определено)
пробую URL 'https://cran.rstudio.com/bin/windows/contrib/4.5/httr_1.4.7.zip'
Content type 'application/zip' length 502674 bytes (490 KB)
downloaded 490 KB

пакет ‘httr’ успешно распакован, MD5-суммы проверены

Скачанные бинарные пакеты находятся в
	C:\Users\Daniil\AppData\Local\Temp\Rtmp4aF99p\downloaded_packages
> install.packages("V8") 
WARNING: Rtools is required to build R packages but is not currently installed. Please download and install the appropriate version of Rtools before proceeding:

https://cran.rstudio.com/bin/windows/Rtools/
Устанавливаю пакет в ‘C:/Users/Daniil/AppData/Local/R/win-library/4.5’
(потому что ‘lib’ не определено)
устанавливаю также зависимость ‘Rcpp’
пробую URL 'https://cran.rstudio.com/bin/windows/contrib/4.5/Rcpp_1.1.0.zip'
пробую URL 'https://cran.rstudio.com/bin/windows/contrib/4.5/V8_8.0.1.zip'
пакет ‘Rcpp’ успешно распакован, MD5-суммы проверены
пакет ‘V8’ успешно распакован, MD5-суммы проверены

Скачанные бинарные пакеты находятся в
	C:\Users\Daniil\AppData\Local\Temp\Rtmp4aF99p\downloaded_packages
> install.packages("igraph") 
WARNING: Rtools is required to build R packages but is not currently installed. Please download and install the appropriate version of Rtools before proceeding:

https://cran.rstudio.com/bin/windows/Rtools/
Устанавливаю пакет в ‘C:/Users/Daniil/AppData/Local/R/win-library/4.5’
(потому что ‘lib’ не определено)
пробую URL 'https://cran.rstudio.com/bin/windows/contrib/4.5/igraph_2.2.1.zip'
Content type 'application/zip' length 7372238 bytes (7.0 MB)
downloaded 7.0 MB

пакет ‘igraph’ успешно распакован, MD5-суммы проверены

Скачанные бинарные пакеты находятся в
	C:\Users\Daniil\AppData\Local\Temp\Rtmp4aF99p\downloaded_packages
> install.packages("fpc") 
WARNING: Rtools is required to build R packages but is not currently installed. Please download and install the appropriate version of Rtools before proceeding:

https://cran.rstudio.com/bin/windows/Rtools/
Устанавливаю пакет в ‘C:/Users/Daniil/AppData/Local/R/win-library/4.5’
(потому что ‘lib’ не определено)
устанавливаю также зависимости ‘modeltools’, ‘DEoptimR’, ‘mclust’, ‘flexmix’, ‘prabclus’, ‘diptest’, ‘robustbase’, ‘kernlab’
пробую URL 'https://cran.rstudio.com/bin/windows/contrib/4.5/modeltools_0.2-24.zip'
пробую URL 'https://cran.rstudio.com/bin/windows/contrib/4.5/DEoptimR_1.1-4.zip'
пробую URL 'https://cran.rstudio.com/bin/windows/contrib/4.5/mclust_6.1.2.zip'
пробую URL 'https://cran.rstudio.com/bin/windows/contrib/4.5/flexmix_2.3-20.zip'
пробую URL 'https://cran.rstudio.com/bin/windows/contrib/4.5/prabclus_2.3-4.zip'
пробую URL 'https://cran.rstudio.com/bin/windows/contrib/4.5/diptest_0.77-2.zip'
пробую URL 'https://cran.rstudio.com/bin/windows/contrib/4.5/robustbase_0.99-6.zip'
пробую URL 'https://cran.rstudio.com/bin/windows/contrib/4.5/kernlab_0.9-33.zip'
пробую URL 'https://cran.rstudio.com/bin/windows/contrib/4.5/fpc_2.2-13.zip'
пакет ‘modeltools’ успешно распакован, MD5-суммы проверены
пакет ‘DEoptimR’ успешно распакован, MD5-суммы проверены
пакет ‘mclust’ успешно распакован, MD5-суммы проверены
пакет ‘flexmix’ успешно распакован, MD5-суммы проверены
пакет ‘prabclus’ успешно распакован, MD5-суммы проверены
пакет ‘diptest’ успешно распакован, MD5-суммы проверены
пакет ‘robustbase’ успешно распакован, MD5-суммы проверены
пакет ‘kernlab’ успешно распакован, MD5-суммы проверены
пакет ‘fpc’ успешно распакован, MD5-суммы проверены

Скачанные бинарные пакеты находятся в
	C:\Users\Daniil\AppData\Local\Temp\Rtmp4aF99p\downloaded_packages
> install.packages("mclust")
WARNING: Rtools is required to build R packages but is not currently installed. Please download and install the appropriate version of Rtools before proceeding:

https://cran.rstudio.com/bin/windows/Rtools/
Устанавливаю пакет в ‘C:/Users/Daniil/AppData/Local/R/win-library/4.5’
(потому что ‘lib’ не определено)
пробую URL 'https://cran.rstudio.com/bin/windows/contrib/4.5/mclust_6.1.2.zip'
Content type 'application/zip' length 4168227 bytes (4.0 MB)
downloaded 4.0 MB

пакет ‘mclust’ успешно распакован, MD5-суммы проверены

Скачанные бинарные пакеты находятся в
	C:\Users\Daniil\AppData\Local\Temp\Rtmp4aF99p\downloaded_packages
```

```{r}
library("readr")
library("dplyr")
library("tidyr") 
library("stringr") 
library("lubridate") 
library("janitor") 
library("R.utils") 
library("jsonlite") 
library("httr") 
library("V8") 
library("igraph") 
library("fpc") 
library("mclust")
```

###Задание 1: Импортируйте данные – https://storage.yandexcloud.net/dataset.ctfsec/P2_wifi_data.csv Данные были собраны с помощью анализатора беспроводного трафика airodump-ng

```{r}

```

###Задание 2: Привести датасеты в вид “аккуратных данных”, преобразовать типы столбцов в соответствии с типом данных

```{r}

```

###Задание 3: Просмотрите общую структуру данных с помощью функции glimpse()

```{r}

```

###Задание 4: Произвести анализ данных.

```{r}

```

###Задание 5: Определить небезопасные точки доступа (без шифрования – OPN)

```{r}

```

###Задание 6: Определить производителя для каждого обнаруженного устройства

```{r}

```

###Задание 7: Выявить устройства, использующие последнюю версию протокола шифрования WPA3, и названия точек доступа, реализованных на этих устройствах

```{r}

```

###Задание 8: Отсортировать точки доступа по интервалу времени, в течение которого они находились на связи, по убыванию.

```{r}

```

###Задание 9: Обнаружить топ-10 самых быстрых точек доступа.

```{r}

```

###Задание 10: Отсортировать точки доступа по частоте отправки запросов (beacons) в единицу времени по их убыванию. 11.Определить производителя для каждого обнаруженного устройства
(пользоваться базой данных производителей из состава Wireshark или онлайн сервисами OUI lookup)

```{r}

```

###Задание 11: Обнаружить устройства, которые НЕ рандомизируют свой MAC адрес

```{r}

```

###Задание 12: Кластеризовать запросы от устройств к точкам доступа по их именам. Определить время появления устройства в зоне радиовидимости и время выхода его из нее.

```{r}

```

###Задание 13: Оценить стабильность уровня сигнала внури кластера во времени. Выявить наиболее стабильный кластер.



## Оценка результата

В рамках практческой работы была исследована радиоэлектронная обстановка и составлено представление о механизмах работы Wi-Fi сетей на канальном и сетевом уровне модели OSI.

## Вывод

В практической работе мы использовали навыки написания кода на языке программирования R для обработки данных и закрепили знания основных функций обработки данных экосистемы tidyverse языка R.

